【裁判字號】    99,上訴,307
【裁判日期】    990301
【裁判案由】    毒品危害防制條例
【裁判全文】
臺灣高等法院臺中分院刑事判決         99年度上訴字第307號
上  訴  人
即  被  告  乙○○
            甲○○
上列上訴人等因毒品危害防制條例案件，不服臺灣臺中地方法院
98年度訴字第1758號中華民國981年10月30日第一審判決（起訴
案號：臺灣臺中地方法院檢察署98年度偵字第8292號），提起上
訴，本院判決如下：
    主  文
上訴駁回。
    理  由
一、按依刑事訴訟法第三百五十條、第三百六十一條、第三百六
    十二條、第三百六十七條規定，不服地方法院之第一審判決
    而上訴者，須提出上訴書狀，並應敘述具體理由，為上訴必
    備之程式；其所提出之書狀未敘述上訴理由，或僅曾以言詞
    陳述上訴理由者，均應於上訴期間屆滿後二十日內補提理由
    書於第一審法院。第一審法院經形式審查，認逾期未補提上
    訴理由者，應定期間先命補正；逾期未補正者，為上訴不合
    法律上之程式，應以裁定駁回。倘已提出上訴理由，但所提
    非屬具體理由者，或已上訴但未提上訴理由，經審判長定期
    間補正仍未補正者，則應由第二審法院以上訴不合法律上之
    程式，判決駁回。而所謂具體理由，必係依據卷內既有訴訟
    資料或提出新事證，指摘或表明第一審判決有何採證認事、
    用法或量刑等足以影響判決本旨之不當或違法，而構成應予
    撤銷之具體事由，始克當之（例如：依憑證據法則具體指出
    所採證據何以不具證據能力，或依憑卷證資料，明確指出所
    為證據證明力之判斷如何違背經驗、論理法則）；倘僅泛言
    原判決認定事實錯誤、違背法令、量刑失之過重或輕縱，而
    未依上揭意旨指出具體事由，或形式上雖已指出具體事由，
    然該事由縱使屬實，亦不足以認為原判決有何不當或違法者
    （例如：對不具有調查必要性之證據，法院未依聲請調查亦
    未說明理由，或援用證據不當，但除去該證據仍應為同一事
    實之認定），皆難謂係具體理由，俾與第二審上訴制度旨在
    請求第二審法院撤銷、變更第一審不當或違法之判決，以實
    現個案救濟之立法目的相契合，並節制濫行上訴（最高法院
    九十七年度臺上字第八九二號刑事判決意旨參照）。
二、經查：
  (一)本件上訴人即被告（下簡稱被告）邱凱清於民國九十九年一
    月十五日向原審法院具狀提起上訴並敘明上訴理由，惟經核
    其所提出之上訴理由，僅陳述略稱：「（九十八年）三月二
    十七日甲○○打電話給被告時，要被告到他家去，往途中並
    告訴被告說他朋友『阿寶』及其老闆有準備新臺幣（下同）
    二十萬元要買毒品，並要求被告打電話給毒品上游，到了甲
    ○○住處後，『阿寶』及其老闆張文通小隊長及司法警察廖
    述寅上樓後，由張文通小隊長問被告東西呢？被告便將吸食
    器交給他，他又說甲○○先前已經聯絡好了，怎不見所要的
    二十萬元毒品，被告才告訴他並非上游，接著又問還有沒有
    其它的，被告將自己吸食毒品拿一小包出來用，接著又問全
    部只有這些嗎？被告才將身上剩餘五小包毒品拿出，並告知
    這些是自己要用的，張文通又問那些毒品被告買多少錢，有
    多重？總共六包的毒品，每一包被告都有吸食過，若是早有
    販賣之意圖，豈有不先準備與二十萬元相當數量之毒品之理
    ，而且毒品重量是由張文通小隊長使用甲○○家中的電子秤
    才得知重量總重兩錢半，被告回答是一錢一萬四千元購得，
    張文通小隊長說那這樣就是三萬五千元是不是？被告回答是
    ，接著張文通小隊長假裝算錢，隨即表示警察身分，被告對
    於警方為求績效誣陷被告販毒，被告實難甘服，尚請鈞院明
    察，還被告一個公道。」等語，提起上訴。
  (二)被告甲○○於九十八年十二月十七日向原審法院具狀提起上
    訴，並於九十九年一月五日補提上訴理由狀，惟經核其所提
    出之上訴理由，僅陳述略稱：「1.被告邱凱清固有販賣毒品
    之意圖，然無從據以推論被告甲○○亦有販賣毒品之意圖，
    是原審以邱凱清之客觀行為，推論甲○○之主觀意圖即有未
    洽。2.被告甲○○於整起交易行為中，確實居於被動地位，
    係由職業線民曾順寶為求績效獎金，主動與被告聯絡，曾順
    寶動機可議，其所為聯絡購毒之手段自無所不用其極，當庭
    供證更難期真確，是應無從憑其供證即認被告甲○○亦有販
    毒之犯意。3.誠如原審判決理由欄第十八頁倒數第五行起記
    載之論述，足認被告邱凱清有從販毒中牟利，賺取高價之情
    ，是被告甲○○與被告邱凱清確有共同販賣第二級毒品甲基
    安非他命之犯意聯絡與行為分擔之犯罪事實。」然而甲○○
    倘確有販賣毒品之犯行，何致於販毒代價僅是「免費施用安
    非他命及吃飯」？至愚之人亦不致於為如此廉價之利益，而
    從事高風險重刑責之犯行，猶足見被告確無販毒之主觀意圖
    ，原審未能確實審酌相關情事，實有失入情形應甚明確。」
    等語，提起上訴。
三、本院查：
  (一)被告邱凱清因不服地方法院之第一審判決，而於九十九年一
    月十五日具狀向原審法院提起上訴並敘明上訴理由，被告甲
    ○○於九十八年十二月十七日向原審法院具狀提起上訴，並
    於九十九年一月五日上訴理由狀（僅針對販賣毒品部分），
    依刑事訴訟法第三百六十一條第二項條文、立法修正理由及
    上開最高法院判決意旨，被告倘已提出上訴理由，但所提非
    屬具體理由者，則由第二審法院以上訴不合法律上之程式，
    以判決駁回之。至於上訴理由是否具體，係屬第二審法院審
    查範圍，則不在命補正之列（參見法院辦理刑事訴訟案件應
    行注意事項第一百六十二點），合先敘明。
  (二)經核上開被告二人所提之上訴理由，要非屬所謂之具體理由
    （即必須依據卷內既有訴訟資料或提出新事證，具體指摘或
    表明第一審判決有何採證認事、用法或量刑等足以影響判決
    本旨之不當或違法，而構成應予撤銷之具體事由，始克當之
    【例如：依憑證據法則具體指出所採證據何以不具證據能力
    ，或依憑卷證資料，明確指出所為證據證明力之判斷如何違
    背經驗、論理法則】，最高法院九十七年度臺上字第八九二
    號判決意旨參見）。
  1.被告邱凱清部分：
    本案於九十八年三月二十七日之前之同年月二十二日曾順
    寶透過友人「小楊」處之介紹，撥打甲○○使用之電話聯絡
    後，以購買毒品為由相約見面，並由甲○○搭載曾順寶前往
    甲○○位於臺中市○區○○○街六十八號二樓租屋處，與被
    告邱凱清見面，被告邱凱清並出示疑似海洛因之白色粉末一
    包表明要價二萬三千元，曾順寶以無錢為由離去，曾順寶並
    與警員聯繫，獲知上開訊息，遂於九十八年三月二十七日與
    佯裝買主之小隊長張文通、偵查佐廖述寅以相同謀式，由曾
    順寶撥打電話與甲○○聯絡後，甲○○轉知被告邱凱清至前
    開租屋處，與曾順寶、張文通、廖述寅進行毒品交易，於被
    告邱凱清表示身上僅有甲基安非他命（下直接稱呼安非他命
    ）六小包，其中一包欲販售予他人，餘五包共價值三萬五千
    元，當張文通佯欲給付價金之際，遂表明警察身分，當場逮
    捕被告邱凱清與甲○○二人等情，已據證人甲○○、曾順寶
    、張文通、廖述寅於偵訊及原審具結證明屬實，並經原審於
    判決書理由欄乙、實體部分二、四(一)(二)(三)引述摘要其等筆錄
    翔實。而被告邱凱清早在本案之前即有多次販賣安非他命
    ，已經證人甲○○於偵訊時具結證述：「..如果有人要買的
    話，我就幫買家聯絡邱凱清，有時我會開車載邱凱清整個晚
    上在臺中市繞，如果有人打電話進來要買，我就會載邱凱清
    去約定地點，一包賣一千元至三千元，要看重量，這一個月
    來，我幫邱凱清介紹的部分，大概賣了十幾次，介紹的對象
    有些是酒店小姐，有些是認識的朋友，一次有可能一千至三
    千元都有。」等語明確（見偵卷第九頁）。本案九十八年三
    月二十七日亦係曾順寶聯絡甲○○欲購買毒品海洛因與安非
    他命後，甲○○與邱凱清聯繫後至甲○○租處，由邱凱清與
    曾順寶所偕同佯欲購買毒品之張文通進行交涉，並由邱凱清
    當場出示六小包安非他命，要價三萬五千元，雖因買主係警
    方無實際購毒之真意，故被告邱凱清、甲○○該次販賣安非
    他命之犯行僅止於未遂階段，然被告邱凱清原本實已有販賣
    毒品安非他命之真意，要非起於曾順寶或張文通、廖述寅之
    引誘始行犯罪，自與「陷害教唆」情形不符，要難引為被告
    邱凱清本無販賣毒品故意之有利認定，此並經原審於判決書
    理由欄內四(四)及五(一)(二)（見判決書第一八至二一頁）論述甚
    詳，並無違於經驗與論理法則。被告邱凱清上訴意旨雖提
    及「曾順寶、張文通及廖述寅上樓後，張文通問被告東西呢
    ？被告邱凱清便將吸食器交給他，他又說甲○○先前已經聯
    絡好了，怎不見所要的二十萬元毒品，被告才告訴他並非上
    游，接著又問還有沒有其它的，被告將自己吸食毒品拿一小
    包出來用，接著又問全部只有這些嗎？被告才將身上剩餘五
    小包毒品拿出，並告知這些是自己要用的，張文通又問那些
    毒品被告買多少錢，有多重？總共六包的毒品，每一包被告
    都有吸食過」一情，認係因張文通之詢問，方將其原本供己
    施用之六小包安非他命，起意販賣予張文通，然被告邱凱清
    本即有販賣毒品之意思，已如前述；況且，被告上訴意旨記
    載內容，亦與其於偵訊時供稱：「案發當日是甲○○叫我帶
    所有東西過去，我就帶了六包安非他命，我用一包小袋子吊
    在脖子上，..在路上，甲○○說有人要一兩的安非他命，請
    我幫忙調貨，我說不要，我就說我有的也只有身上的這些，
    .. 」（見偵卷第一七至一八頁），係回應甲○○之將全部
    安非他命帶過去，以因應有人欲購買之需求，並未提及查獲
    當日其身上攜帶之安非他命六小包係供己施用等情，兩者明
    顯不符，要屬明確；再者，被告邱凱清坦稱與曾順寶、張文
    通、廖述寅俱不相識，倘如其上訴狀所載，係將自己施用之
    毒品全部攜帶在身上，在曾順寶、張文通、廖述寅等人到達
    交易處所前，其已先將安非他命放在吸食器內讓張文通等人
    準備試用，何以被告邱凱清要特地告知張文通「其並非上游
    」，並主動提出一包安非他命，再經張文通質疑只有這些後
    ，又再次拿出另五包安非他命，並表明欲供己施用，實難想
    像。被告邱凱清上訴意旨雖另指稱：六包三萬五千元是張
    文通問伊買那些毒品多少錢，有多重，伊說一錢以一萬四千
    元購得，張文通才說全部二錢半，所以總共是三萬五千元是
    不是？伊才回答是等情，惟已與甲○○於偵訊及原審明確證
    述：「邱凱清說要不然這六包看你要不要，『阿寶』問他一
    錢怎麼算，邱凱清說一錢一萬四千元，我這裡有二錢半要賣
    他三萬五千元」「..比較老那一個人就問邱凱清說，這些毒
    品多少錢？邱凱清好像回答三萬多元，邱凱清也有向該人解
    釋說他一錢花了多少錢買。」（見偵卷第一０頁、原審卷第
    九八頁背）（分別於原審判決書第九頁第三至五列、倒數第
    六至四列已有引述），且證人曾順寶、張文通、廖述寅亦均
    分別證稱當時被告邱凱清確實表示其中一包已有人訂購，只
    能販賣五包安非他命給張文通，被告邱凱清並表示五包安非
    他命共三萬五千元，並經原審於判決書理由內引述甚詳（見
    原審判決書第一四頁倒數第十至八列、第一六頁第五至九列
    、第一八頁第一至二列），並非如被告邱凱清上訴意旨所指
    其係指一錢向他人購入多少，是張文通自行算出是買入價格
    為三萬五千元云云，且如被告邱凱清當時無販賣毒品之意思
    ，僅為供己施用而取出扣案六包安非他命，何以被告邱凱清
    要一次攜帶六包顯逾一般人一次或一日可以施用之數量（驗
    餘淨重十一點五０七七公克），復在不認識之張文通、廖述
    寅面前為之，並告以其販入價格若干，無異暴露自己持有不
    少毒品益增他人覬覦該毒品或通風報信、檢舉之風險，益見
    被告邱凱清此部分上訴意旨僅其個人片面供述，且與經驗法
    則有重大違背而要無足採，並已經原審逐一指駁，詳載於判
    決書內。至被告邱凱清上訴意旨另稱：果曾順寶已表明要
    購買二十萬元毒品，何以其未能準備相當之毒品以供交易，
    然此部分已據證人甲○○於原審行交互詰問時，亦證稱：「
    曾順寶當時身上帶很多錢，我們想說邱凱清身上的毒品先賣
    給他，如果曾順寶還有錢的話，我們再跟別人調貨來賣。」
    （見原審卷第九九頁）（於原審判決書第十頁第二至四列已
    有引述），與證人曾順寶於原審具結證稱：「（帶二十萬元
    現金，明顯高於被告二人持有的毒品數量，你們還有沒有說
    什麼？）員警有請他們二人去調貨。甲○○說你們如果趕時
    間的話，可以先拿去用，如果要調貨的話，要再找時間。」
    （見原審卷第一０二頁背）（於原審判決書第十四頁倒數第
    四至一列已有引述）相符，稽之被告邱凱清於偵訊時供稱甲
    ○○當日來電即說其友人要一兩安非他命，其表明沒有那麼
    多，甲○○即要邱凱清將其全部的安非他命帶過來，且在交
    易前甲○○確實見聞曾順寶攜帶二十萬元現金後，方與被告
    邱凱清聯絡上情，足見被告邱凱清與甲○○顯係見曾順寶與
    其同行佯稱為老闆之張文通、司機廖述寅確有資力購毒，且
    已攜帶鉅額款項，認機不可失，始由被告邱凱清將其身上現
    存之安非他命六包帶往交易地點，並欲出售，如曾順寶、張
    文通、廖述寅確有欲再購買其他種類或多量毒品時，待見面
    後再約定下一次交易時間、地點進行交易，與證人證述並不
    相悖，亦無違背經驗法則可言，又退步言之，果被告邱凱清
    並無販毒意思，何以於其向張文通表示其係以一錢一萬四千
    元價格販入，張文通表示二錢半為三萬五千元後，張文通隨
    即有算錢之舉，亦屬前後矛盾，而難想像。故被告邱凱清此
    部分上訴理由亦屬無據。
  2.被告甲○○部分：
    被告甲○○於偵訊及原審行準備程序、審理時對於起訴書
    、原審判決書所認定之與被告邱凱清共同販賣安非他命予佯
    裝買主之張文通、廖述寅、曾順寶等人未遂等情，均坦承不
    諱，並分別詳述其於九十八年三月二十七日與曾順寶電話聯
    繫後，再與被告邱凱清聯絡之交易過程等語明確，於原審審
    理時並表明認罪（見原審卷第一五０頁）。其於偵訊時已具
    結證述：「（你幫邱凱清介紹買賣毒品，有何利益？）邱凱
    清會分一點安非他命給我吸食，不然就是他請我吃飯，我生
    活上的一些開銷也是他幫我處理。」（見偵卷第一０頁）。
    稽之甲○○於警詢坦承每二至三日施用一次非他命，最近一
    次施用為九十八年三月二十六日（即警詢筆錄載九十八年三
    月二十八日製作筆錄時之前天），其警詢調查筆錄職業欄別
    為「無業」（見警卷第一０、一二頁背），查獲當日經採其
    尿液送驗確實呈現安非他命、甲基安非他命陽性反應，且闕
    值濃度均為500ng/ml，被告甲○○之尿液中卻分別檢出1147
    0ng/ ml、28985ng/ml之高濃度反應，有臺中市警察局第二
    分局九十八年五月四日中分二警偵字第０九八００一二二八
    三號函文及隨函檢送中山醫學大學附設醫院檢驗科藥物檢測
    中心出具尿液檢驗報告各一份在卷（見偵卷第七六、七七頁
    ）可參。足見被告甲○○確實有施用安非他命之惡習，其於
    案發期間復無工作，復有施用安非他命之需求，則其仰賴被
    告邱凱清之提供安非他命及提供生活開銷，而允諾參與犯案
    ，並擔負接聽買主之電話、聯絡購買何種毒品參與洽談販賣
    安非他命之細節，提供自己租屋處以為交易場所等販賣毒品
    安非他命罪之構成要件行為，足見被告甲○○於本案販毒行
    為中，確實有營利之意圖，且參與販毒構成要件之實行，已
    該當販賣毒品安非他命之罪刑明確，並經原審於判決書理由
    欄內三、（見原審判決書第一二頁）載述綦詳。雖被告甲
    ○○於本案販毒行為中所獲利者，誠如其所坦承僅邱凱清供
    給「免費施用安非他命及吃飯」乙情，相對於販賣安非他命
    屬最輕本刑七年以上之重罪，兩相權衡似有不相當之處，乍
    看為一般有正當工作且毫無不良素行之人所難以想像。惟按
    施用毒品者多半具有成癮性，以被告甲○○坦承每二至三日
    施用一次，且於採尿前二日施用最後一次施用量後，其尿液
    仍然檢出上開高濃度陽性反應，顯見其對於安非他命之施用
    自有相當之需求，其復無業，自無購買毒品之資力，因而替
    被告邱凱清接洽買賣毒品事宜，擔任買賣毒品之構成要件行
    為，以取得被告邱凱清所提供之毒品及生活開銷，即要難謂
    與施用毒品、買賣毒品之常情與經驗法則有何違背之處。
    至曾順寶固與張文通、廖述寅佯裝買家欲向被告甲○○、邱
    凱清購買毒品，惟被告邱凱清、甲○○本有販賣毒品之意思
    ，已經原審判決認定翔實，已如前述，曾順寶、張文通、廖
    述寅於原審經隔離訊問後所為具結證述內容，亦與被告甲○
    ○於偵訊、原審審理時以證人身分具結證述後之情節相符，
    縱使曾順寶配合警方而得以循線查獲被告二人販賣毒品犯行
    ，而有績效，然本案除曾順寶、張文通、廖述寅證述外，另
    亦有含扣案安非他命六包在內之物品、相關毒品之檢驗報告
    在卷可稽，非悉以證人曾順寶一人指證據以認定被告甲○○
    之犯行。另被告甲○○轉讓第三級毒品部分，被告甲○○
    於九十九年一月五日上訴理由狀內並未就原審判處其轉讓第
    三級毒品部分敘述上訴理由，經本院於九十九年二月九日裁
    定命其於裁定送達後三日內補正，其於九十九年二月十一日
    收受裁定，有本院送達證書一份在卷可按，迄本院九十九年
    三月一日仍未補提，有訴狀查詢表一份可查，其此部分上訴
    顯違背法律之程式，上訴自屬不合法。
  (三)綜上所述，被告邱凱清、被告甲○○就販賣毒品部分之上訴
    理由所指摘各情，或非根據卷內事證而為具體指摘，或僅泛
    言並無營利意圖，或針對原審業已就其等辯解部分逐一指駁
    部分，再為形式上爭執，並未依據卷內既有訴訟資料或提出
    新事證，具體指摘或表明第一審判決有何採證認事、用法或
    量刑等足以影響判決本旨之不當或違法，且構成應予撤銷之
    具體事由，而為上開爭執，均非提起上訴之具體理由。另被
    告甲○○就轉讓毒品部分並未依法提出上訴理由，與提起上
    訴之要件有所未合。
  (四)揆諸上開最高法院判決意旨，及依「程序優先於實體」之刑
    事訴訟法原則，本件上訴自不合法定上訴程式，應予駁回，
    並不經言詞辯論為之。
據上論斷，應依刑事訴訟法第三百六十七條前段、第三百七十二
條，判決如主文。
中    華    民    國    99    年    3    月      1    日
            刑事第九庭  審判長法  官  江  德  千
                              法  官  莊  深  淵
                              法  官  賴  妙  雲
以上正本證明與原本無異。
販賣第二級毒品部分，得上訴。
轉讓第三級毒品部分，不得上訴。
如不服本判決應於收受送達後十日內向本院提出上訴書狀，其未
敘述上訴之理由者，並得於提起上訴後十日內向本院補提理由書
（均須按他造當事人之人數附繕本）「切勿逕送上級法院」。
                              書記官  蘇  昭  文
中    華    民    國    99    年    3    月      1    日

司法院資訊處製作；財團法人民間司法改革基金會備份。
